【裁判字號】    98,訴,2272
【裁判日期】    990511
【裁判案由】    毒品危害防制條例
【裁判全文】
臺灣板橋地方法院刑事判決              98年度訴字第2272號
公  訴  人  臺灣板橋地方法院檢察署檢察官
被      告  甲○○
選任辯護人  林慈發律師
被      告  己○○
選任辯護人  蔡富強律師
被      告  戊○○
選任辯護人  蔡柱律師
上列被告等因違反毒品危害防制條例案件，經檢察官提起公訴（
97年度偵字第34924 號），本院判決如下：
    主  文
甲○○犯如附表一所示之罪，各處如附表一所示之宣告刑。應執
行有期徒刑肆年陸月。
戊○○犯如附表二所示之罪，各處如附表二所示之宣告刑。應執
行有期徒刑拾月，如易科罰金，以新臺幣壹仟元折算壹日；扣案
之第三級毒品愷他命貳包（驗餘毛重壹點肆柒公克）沒收。
己○○無罪。
    事  實
一、甲○○明知甲基安非他命係行政院衛生署公告查禁之禁藥，
    依法不得轉讓，竟基於轉讓禁藥之犯意，均依其取得之甲基
    安非他命原價，先後為下列犯行：
  (一)於附表一編號一至五所示時間，均在臺北縣板橋市南雅夜市
    附近某處，前後五次轉讓甲基安非他命予丙○○，每次交付
    之甲基安非他命數量約為零點一二公克至零點五公克不等。
  (二)於附表一編號六至八所示時間，分別在臺北縣中和市○○路
    附近某處及不詳地點，每次以新臺幣（下同）三千元、二千
    元及二千五百元之價格，三次有償平價轉讓甲基安非他命各
    零點五公克予婁喬舒。
  (三)甲○○又於附表一編號九至十二所示時間，分別在臺北縣中
    和市○○路九八九巷四號二十樓之一及臺北縣板橋市新埔捷
    運站附近，每次均以一千元之價格，有償平價轉讓甲基安非
    他命各零點二公克予蔡芝妤，前後總共四次。
二、緣甲○○之女友丁○○有施用第三級毒品愷他命（Ｋｅｔａ
    ｍｉｎｅ，俗稱Ｋ他命）之習慣，其經由甲○○告知，得悉
    丙○○（由本院另行審結）有取得愷他命之管道，遂委託甲○○向丙○○購買，而丙○○接獲甲○○之來電，又轉向戊○○調取，戊○○因此基於轉讓愷他命之犯意，先後於九十
    七年九、十月間某日及同年十一、十二月間某日，均在臺北
    縣板橋市○○○街一０二巷三弄十三號五樓住處，各無償轉
    讓不詳數量之愷他命予丙○○（每次轉讓之愷他命淨重未逾
    二公克）。丙○○則再以二公克一千元之價格，在臺北縣板
    橋市某處，將取得之愷他命交付甲○○，由甲○○攜回臺北
    縣板橋市○○○路八號六樓之四之住處內，供丁○○施用。
三、嗣警方經法院核准實施通訊監察，並於九十七年十二月十九
    日持搜索票分別前往臺北縣板橋市○○○路八號六樓之四甲○○住處、臺北縣板橋市○○○街一０二巷三弄十三號五樓
    戊○○住處執行搜索，始循線查悉上情，並於甲○○上址住
    處扣得戊○○於九十七年十一、十二月間某日轉讓予丙○○
    、再由丙○○販賣予丁○○之愷他命二包（毛重一點四七一
    公克，驗餘毛重一點四七公克）。
四、案經臺北市政府警察局刑事警察大隊移送臺灣板橋地方法院
    檢察署檢察官偵查起訴。
    理  由
壹、有罪部分：
甲、有關證據能力方面：
一、被告戊○○雖否認證人丙○○於偵查中證詞之證據能力。惟
    證人即同案被告丙○○於九十七年十二月二十日、九十八年
    一月十四日、同年三月二十六日及四月十七日檢察官訊問時
    ，均已告知其得拒絕作證之事由，再命其朗讀結文具結，始
    為陳述或訊問後令其具結之事實，業據各該期日之訊問筆錄
    記載明確，並有證人結文四份在卷可稽（見偵查卷第一六六
    頁、第一六七頁、第一七七頁、第一八五頁、第二二八頁、
    第二三一頁、第二四０頁、第二四三頁），且就本院援引作
    為認定被告戊○○犯罪部分之供述，並無何顯不可信之情況
    ，依刑事訴訟法第一百五十九條之一第二項之規定，證人丙○○於偵查中之證詞對於被告戊○○而言，具有證據能力。
二、其餘本案判決所引用作為認定被告甲○○、戊○○犯罪之被
    告以外之人於審判外之陳述，被告甲○○、戊○○及其等辯
    護人於本院準備程序中，已陳稱：對證據能力沒有意見等語
    明確，迄本院言詞辯論終結前，復未對該等證據之證據能力
    聲明異議。本院審酌該等證據之取得，並無違法不當或證明
    力明顯過低之瑕疵，亦認以之作為證據，要屬適當。是以依
    刑事訴訟法第一百五十九條之五之規定，該些被告以外之人
    於審判外之陳述，亦均有證據能力。
乙、實體方面：
一、被告甲○○部分：
    被告甲○○確於附表一各編號所示時間，分別轉讓甲基安非
    他命予丙○○、婁喬舒、蔡芝妤，前後共計十二次，每次轉
    讓之數量約為零點一二公克至零點五公克不等之事實，業據
    被告甲○○於本院準備程序、審理時均自白不諱，核與證人
    丙○○、己○○、婁喬舒、蔡芝妤等人分別於偵查及本院審
    理時證述之情節相符（見偵查卷第一六四頁至第一六六頁、
    第一七七頁、第一七八頁、第二二八頁、第一六０頁至第一
    六二頁、第一八０頁至第一八二頁、第一四四頁、第一四五
    頁、第一九三頁至第一九五頁、第一四八頁至第一五０頁、
    第一九三頁至第一九五頁，本院卷九十九年三月二日審判筆
    錄第十一頁），並有甲○○所使用之0000000000
    號行動電話通訊監察譯文一份附卷可憑（見偵查卷第五十六
    頁至第一一二頁反面），足認被告甲○○之自白與事實相符
    。從而此部分事證明確，被告甲○○之犯行堪予認定。
二、被告戊○○部分：
    訊據被告戊○○否認轉讓愷他命予丙○○之犯行，辯稱：伊
    是將購得之愷他命放置於住處客廳，不知是丙○○拿走云云
    。然查：
  (一)丁○○為取得愷他命施用，曾於九十七年九、十月間某日及
    同年十一、十二月間某日，二次委託甲○○代為聯繫丙○○
    ，每次均由丙○○前往臺北縣板橋市某處與甲○○會面，當
    場交付二公克之愷他命予甲○○，並收取一千元對價，九十
    七年十二月十九日在臺北縣板橋市○○○路八號六樓之四住
    處為警扣得之Ｋ他命二包，即係丁○○透過甲○○向丙○○
    所買得乙節，業據證人即同案被告甲○○於九十八年一月十
    四日檢察官訊問及九十九年三月二日本院審理時結證明確（
    見偵查卷第一九九頁、第二００頁，本院卷九十九年三月二
    日審判筆錄第十七頁），證人丁○○於本院審理時亦為相同
    之證述（見本院卷九十九年四月二十七日審判筆錄第六頁）
    ，堪予採信。證人即同案被告丙○○於偵查中，復具結證稱
    ：伊接獲甲○○電話告知其女友丁○○要使用Ｋ他命，伊就
    向戊○○調貨，再交給甲○○等情綦詳（見偵查卷第一七八
    頁），被告戊○○於偵查中，亦自承：「…另外我沒有賣毒
    品給甲○○或小雅，都是丙○○直接向我拿Ｋ他命，丙○○
    都跟我說是他自己要用的，我才拿毒品請他，…我都是在板
    橋市○○○街住所內拿Ｋ他命給他，我不清楚他有無事後將
    毒品轉給小雅或甲○○。」等情不諱（見偵查卷第一八一頁
    ）。是以雖無證據足認被告戊○○參與丙○○交付愷他命予
    丁○○而收取對價之犯行（詳如後述），惟已足認定被告戊○○確實二次轉讓愷他命予丙○○，以供丙○○交付丁○○
    無訛。被告戊○○嗣於本院準備程序、審理時辯稱：是丙○○自行取走其放置於客廳之愷他命云云，洵屬卸責之詞，要
    無可採。
  (二)再者，警方於九十七年十二月十九日在臺北縣板橋市○○○
    路八號六樓之四被告甲○○住處查獲之白色結晶性粉末二包
    ，毛重一點四七一，驗餘毛重一點四七公克之事實，另有行
    政院衛生署管制藥品管理局九十八年一月八日管檢字第０９
    ８０００００２７號鑑定書一份附卷可憑（見偵查卷第二百
    零九頁），益徵證人甲○○、丁○○及丙○○之上開證詞乃
    信而有徵，堪予採信，從而被告戊○○確有二次轉讓愷他命
    予丙○○之犯行，亦事證明確，堪予認定。
三、論罪科刑：
  (一)按安非他命類藥品，前經行政院衛生署七十五年七月十一日
    衛署藥字第５９７６２７號公告，為有效管理安非他命類藥
    品與其衍生物之鹽類及其製劑，重申公告禁止使用在案，案
    內該等安非他命類包含甲基安非他命、亞甲基雙氧安非他命
    （即ＭＤＡ）、亞甲基雙氧甲基安非他命（即ＭＤＭＡ）等
    成分，依前開公告，皆屬藥事法第二十二條第一項第一款所
    稱之「毒害藥品」之禁藥，至於愷他命成分則尚未列屬該項
    款所稱之禁藥乙節，有行政院衛生署九十七年十二月十日衛
    署藥字第０９７００４７５４９號函影本一份附卷可考，合
    先敘明。
  (二)有關被告甲○○部分之論罪科刑：
    (1)核被告甲○○所為，均係犯藥事法第八十三條第一項之轉
      讓禁藥罪（共十二罪）。被告甲○○每次所轉讓之甲基安
      非他命數量，最少為零點一二公克，最多則為零點五公克
      ，均未超過淨重十公克，並無依毒品危害防制條例第八條
      第六項規定加重其刑之必要，而按藥事法第八十三條第一
      項之法定刑，為七年以下有期徒刑，得併科新臺幣五百萬
      元以下罰金，顯較毒品危害防制條例第八條第二項轉讓第
      二級毒品罪之法定刑為重，且藥事法第八十三條第一項係
      九十三年四月二十一日修正公布，同年月二十三日施行，
      為毒品危害防制條例之後法，依最高法院所揭櫫之「重法
      優於輕法」及「後法優於前法」等法理，自應優先適用藥
      事法第八十三條第一項之規定（最高法院九十八年度臺上
      字第二九五號、九十七年度臺非字第三九七號判決參考）
      。又被告甲○○轉讓甲基安非他命之高度行為既已適用藥
      事法加以處罰，則其持有甲基安非他命之低度行為，即不
      能再行割裂適用毒品危害防制條例之規定論處（最高法院
      八十二年度臺上字第四０七六號、第六六一三號判決意旨
      參照）。
    (2)檢察官雖認被告甲○○就附表一所示十二次犯行均係觸犯
      毒品危害防制條例第四條第二項之販賣第二級毒品罪云云
      。然按販賣毒品之所謂販賣行為，係行為人基於營利之目
      的，而販入或賣出毒品而言，換言之，販賣毒品者，其主
      觀上須有營利之意圖，且客觀上有販賣之行為，始足當之
      ，如始終無營利之意思，以原價或低於原價有償讓與他人
      ，則難謂為販賣行為，僅得以轉讓罪論處，最高法院著有
      九十三年度臺上字第一六五一號判決可供參考。經查：
      證人丙○○、婁喬舒、蔡芝妤於偵查中，固均曾使用「
        向被告購買甲基安非他命」之用語，惟對於被告甲○○
        是否因此賺取價差乙節，未見提及，足認其等對於此點
        並不明瞭，此觀諸證人蔡芝妤於九十八年一月十四日檢
        察官訊問時具結證稱：「（知否甲○○有無從中賺取利
        益？）我不清楚，我都是直接拿錢給他，不清楚他多少
        錢進的貨，他有時還會多送我一些毒品施用。」等情（
        見偵查卷第二三五頁），即甚明確，故不能以丙○○、
        婁喬舒、蔡芝妤等人單方面使用「購買」一詞，即逕推
        論被告甲○○必有利得，而將其他有利於被告甲○○之
        合理可能均予排除。
      再者，證人丙○○於偵查中乃供陳：伊向被告甲○○拿
        取之甲基安非他命，大概價格是零點五公克二千五百元
        ，伊沒錢時，也會用愷他命向被告甲○○換取甲基安非
        他命等語（見偵查卷第一七八頁、第二二九頁、第二四
        ０頁、第二四一頁），證人婁喬舒於偵查中亦證稱：伊
        每次係以二千五百元取得零點五公克之甲基安非他命等
        情明確（見偵查卷第一九四頁），對照被告甲○○於警
        詢及本院九十七年十二月二十日羈押訊問時所稱：甲基
        安非他命係向上游即綽號「馬凱」之男子購得，進價是
        每半個（即零點五公克）二千五百元，伊就是用此價格
        交付甲基安非他命予丙○○、婁喬舒、蔡芝妤等人之情
        節以觀（見偵查卷第七頁、第八頁），益徵本件並無積
        極證據足認被告甲○○有何利得可言。
      被告甲○○於本院九十七年十二月二十日羈押訊問時，
        雖曾供述：「…他們（指丙○○、婁喬舒、蔡芝妤）是
        拿錢叫我幫他們拿，我再去找藥頭買貨，我可以賺到跑
        路費五百元」云云（見本院九十七年度聲羈字第八四四
        號刑事卷宗第四頁），惟此非但與其先前在警詢中所稱
        ：是以原價轉讓甲基安非他命給丙○○等人之供述有所
        出入，且被告甲○○嗣於九十八年一月十四日檢察官訊
        問時，則改稱：「…每次他們向我調毒品，我才會去向
        『馬凱』拿毒品，每次交易完成將錢拿去給『馬凱』時
        ，『馬凱』會以我當次完成交易所需的交通費用計算酬
        庸交付給我，因為我是開計程車的，所以我都是以每趟
        計程車的跳表費來計算報酬，…。」云云（見偵查卷第
        一九九頁），其在九十八年三月二十六日、九十八年四
        月十七日檢察官訊問時，又分別改口：「…『馬凱』也
        不是每次都給我車馬費，我不認為有從中牟利。」及「
        …給她（指蔡芝妤）的毒品我也是向『馬凱』拿的，我
        都沒有賺，我不認為我是販賣。」等情（見偵查卷第二
        二六頁），再於本院九十九年四月二十七日審理時供陳
        ：「（是否會另外收跑路費？）要看遠近，最少是一、
        二百元，是向『馬凱』收取。」云云（見本院卷九十九
        年四月二十七日審判筆錄第十七頁），可見被告甲○○
        對於其究竟有無獲利、報酬之實際數額多少，以及所謂
        「車馬費」，究竟係指販賣毒品之對價，抑或僅係其交
        通支出之補貼，前後供述不一，實有瑕疵可指，即難以
        遽信為真。
      況被告甲○○雖始終指稱乙○○即為伊之毒品上游「馬
        凱」，然證人乙○○於本院九十九年三月二日審理時，
        業已到庭具結證稱：伊不認識甲○○，亦未曾與甲○○
        有過通話等語明確（見本院卷九十九年三月二日審判筆
        錄第十四頁），證人己○○於本院審理時，亦具結證稱
        ：伊或丙○○從沒有另外給過甲○○五百元之跑路費等
        語綦詳（見本院卷同上期日審判筆錄第十三頁），益見
        被告甲○○有關「跑路費五百元」、「按計程車跳表費
        收取報酬」或「車馬費一、二百元」等不利於己之供述
        ，非但顯有瑕疵，亦乏其他積極證據足以參核印證，依
        罪證有疑，罪疑唯輕原則，自不能遽此即為不利於被告
        甲○○之認定。
      綜上所述，檢察官所舉證據，尚無從證明被告甲○○因
        此牟利，本院復查無其他積極證據足認被告甲○○就附
        表一各編號所示犯行有何營利意圖或實際利得可言，尚
        難逕以販賣第二級毒品罪相繩，惟販賣與轉讓毒品間，
        二者基本社會事實相同，起訴法條應予變更。
    (3)再者，被告甲○○雖於偵查及本院準備程序、審理時均自
      白轉讓甲基安非他命予丙○○、婁喬舒、蔡芝妤之犯行不
      諱，惟本案既已因法規競合之關係，優先適用藥事法第八
      十三條第一項之規定論罪，基於適用法律之整體性原則，
      自亦不得另依現行毒品危害防制條例第十七條第二項之規
      定減輕其刑（臺灣高等法院暨所屬法院九十八年法律座談
      會刑事類提案第十六號審查意見及研討結果參考）。
    (4)就附表一編號一至五所示之五次犯行，被告轉讓甲基安非
      他命之對象僅有丙○○一人，此業據證人丙○○於偵查中
      證稱：每次都是由伊出面與被告甲○○聯繫拿取甲基安非
      他命之事宜，取得後再分給己○○施用，只是有時會請己○○陪同伊過去，或委託己○○前去拿取而已等情在卷（
      見偵查卷第一七八頁、第二四一頁），證人己○○於偵查
      及本院九十九年三月二日審理時亦為相同之證述（見偵查
      卷第一八一頁，本院卷九十九年三月二日審判筆錄第十頁
      、第十三頁），是以起訴書就此部分記載受讓甲基安非他
      命之對象尚包括己○○云云，容有未恰，應予更正。
    (5)被告甲○○所犯如附表一所示之十二罪，犯意各別，行為
      互殊，應分論併罰。
  (三)有關被告戊○○部分之論罪科刑：
    (1)核被告戊○○所為，係犯毒品危害防制條例第八條第三項
      之轉讓第三級毒品罪（共二罪）。
    (2)檢察官雖認被告戊○○就附表二所示犯行，係與丙○○共
      同販賣愷他命，應觸犯毒品危害防制條例第四條第三項之
      販賣第三級毒品罪云云。惟查：
      檢察官認被告戊○○與丙○○共同販賣愷他命，無非以
        被告戊○○於九十七年十二月二十日檢察官訊問時，自
        承：「（有無賣毒品給人家？）有。賣給阿賢的女友小
        雅。」、「（丙○○有無賣毒品？）小雅透過他跟我買
        ，他跟我妹都沒有賣。」之情節，以及證人丙○○於九
        十八年四月十七日檢察官訊問時供陳：伊有與己○○、
        戊○○一起賣愷他命等情，為其論述之依據。然觀諸被
        告戊○○於九十七年十二月二十日檢察官訊問時，雖曾
        提及綽號「小雅」之丁○○曾透過丙○○向伊購買愷他
        命之情節，然有關販賣之時間、地點、數量、交付方式
        、次數及利得等事涉販賣毒品構成要件之重要事項，均
        未見提及，被告戊○○上開供述之可信度，已非無疑。
        嗣於九十八年一月十四日、同年二月十八日檢察官訊問
        時，被告戊○○則稱：是丙○○說要愷他命，伊才會交
        付，丙○○沒有告知用途，伊也沒有向丙○○收錢等情
        （見偵查卷第一八一頁、第二一四頁），可見被告戊○○之供述先後反覆不一，難以遽信為真。
      再按，持有毒品者所稱其向某人買受或受讓毒品之指證
        ，不得作為有罪判決之唯一證據，仍須調查其他必要之
        證據，以察其是否與事實相符，此為最高法院慣來之見
        解，蓋依毒品危害防制條例第十七條之規定，運輸、販
        賣、施用或持有毒品之人，如供出其毒品來源而破獲者
        ，得減輕其刑，則該些毒品買受者或受讓者之指證，憑
        信性顯較通常一般人為低，其指述之真實性即有待其他
        必要證據加以補強，且須補強證據與買受者、受讓者之
        指證綜合判斷，已達於通常一般人均不致有所懷疑，而
        得確信該等指證為真實之程度，始得為有罪之認定，此
        為無罪推定原則之必然推演，最高法院著有九十三年度
        臺上字第六七五０號、八十九年度臺上字第四一七三號
        及第三四六八號判決可資參考。證人丙○○於九十七年
        十二月二十日檢察官第一次訊問時，乃先供陳：「（小
        雅有無向你買毒品？）有，買Ｋ他命，由賢哥（指甲○○）打電話給我，我向戊○○拿Ｋ他命給他，…我沒有
        賺錢。」等情（見偵查卷第一六六頁），其於本院九十
        七年十二月二十日羈押訊問時，亦為相同之供述（見本
        院九十七年度聲羈字第八四四號刑事卷宗第五頁），均
        未見丙○○提及有何利得、或係與被告戊○○共同販賣
        愷他命予丁○○之情事。證人丙○○嗣於九十八年四月
        十七日檢察官最後一次訊問時，雖曾供稱：伊有與己○○、戊○○一起「販賣」愷他命云云（見偵查卷第二四
        二頁），然此非但與其先前「沒有賺錢」之供述迥異，
        且就證人丙○○於同次訊問時所稱「…交易所得都拿回
        家中由戊○○平均分配，有時候並未拿錢，因為我們也
        有欠甲○○安非他命的錢，甲○○會直接拿我們所欠債
        務來抵扣。」之情節以觀，則丙○○交付愷他命予甲○○是否確實取得利潤，亦非無疑，自尚有瑕疵可指，不
        能單憑證人丙○○使用「共同販賣」一詞，即逕推論必
        已賺取價差，且必與被告戊○○有何犯意聯絡或行為分
        擔可言。
      況販賣乃行為人主觀上須有營利之意圖，客觀上亦須有
        賺取價差以牟利之行為，業如前述。證人丙○○於九十
        八年一月十四日、同年三月二十六日檢察官訊問時，固
        均曾證稱：「…賣給她（指丁○○）的Ｋ他命是我向戊○○調貨的，因為毒品都是戊○○買的，所以大部分賣
        Ｋ他命的錢是交給戊○○，以五百元為例，大概就是他
        拿三百五十元，我拿一百五十元補貼油錢…。」、「…
        我就至我及戊○○位於僑中一街的住處拿取一公克的Ｋ
        他命至甲○○南雅夜市的住處，再向丁○○收取五百元
        ，之後我自己拿一百五十元的車馬費，其中三百五十元
        再拿回僑中一街住處寄放供戊○○收取。…。」云云（
        見偵查卷第一七八頁、第二二九頁），惟此與證人丙○○嗣後所稱：「交易所得都拿回家中由戊○○平均分配
        ，有時候並未拿錢，因為我們也有欠甲○○安非他命的
        錢，甲○○會直接拿我們所欠債務來抵扣。」之情節，
        顯不相同。再者，證人丙○○此等有關毒品來源之指述
        ，揆諸前揭說明，其憑信性本較通常一般人為低，又無
        其他證據足以補強其真實性，實無從憑信。是以被告戊○○雖供陳：伊是以每公克三百元之價格向綽號「阿克
        」之男子購入愷他命（見偵查卷第五十一頁），惟本案
        既無積極證據足認丙○○以每公克五百元之價格交付愷
        他命予丁○○時，被告戊○○確能分得三百五十元，即
        不能遽認被告戊○○賺有價差而應以販賣第三級毒品罪
        相繩。
      末查，丁○○欲施用愷他命時，均係透過甲○○聯繫丙○○，由丙○○向被告戊○○取得愷他命後，再以每公
        克五百元之價格交付甲○○之事實，業經本院審認如前
        。對照證人甲○○於本院九十九年三月二日審理時，復
        具結證稱：「（是否知道丙○○的Ｋ他命如何來的？）
        我不知道。」、「（是否認識戊○○？）不認識。」、
        「（你向戊○○買過Ｋ他命嗎？）沒有。」、「…我每
        次要拿Ｋ他命時，都是打電話給丙○○，也是由丙○○
        送Ｋ他命過來。」等語（見本院卷上開期日審判筆錄第
        十七頁至第十九頁），以及證人丁○○於本院九十九年
        四月二十七日審理時證述：伊確實有二次是將錢交付甲○○，透過甲○○向丙○○拿Ｋ他命，再由甲○○轉交
        Ｋ他命予伊，伊不認識戊○○，從沒有電話聯絡過，也
        不知丙○○之Ｋ他命來源等情以觀（見本院卷九十九年
        四月二十七日審判筆錄第六頁），足認被告戊○○辯稱
        ：伊是因為丙○○向伊索討愷他命才交付，不知丙○○
        取得愷他命之後作何用途乙節，並非子虛，益徵實無積
        極證據足認被告戊○○就丙○○交付愷他命予丁○○以
        取得金錢一事，有何犯意聯絡及行為分擔可言，則縱使
        丙○○因此賺得利潤，被告戊○○仍應僅就二次轉讓愷
        他命予丙○○之行為負擔罪責即足。
      綜上所述，檢察官所舉證據，尚無從證明被告戊○○有
        何與丙○○共同販賣愷他命之犯行，本院復查無其他積
        極證據足認被告戊○○就附表二所示二次犯行有何營利
        意圖或實際利得可言，自尚難逕以販賣第三級毒品罪相
        繩，惟販賣與轉讓毒品間，二者基本社會事實相同，起
        訴法條亦應予變更。
    (3)被告戊○○每次轉讓予丙○○之愷他命僅約二公克，未逾
      淨重二十公克，自無庸依毒品危害防制條例第八條第六項
      之規定加重其刑。再者，九十八年五月二十三日公布施行
      之毒品危害防制條例雖增修第十一條第五項規定，對於持
      有第三級毒品純質淨重達二十公克以上者處以刑責，惟警
      方於九十七年十二月十九日在被告戊○○住處所扣得之愷
      他命八包，合計毛重為十六點七五二公克之事實，另有行
      政院衛生署管制藥品管理局九十八年一月五日管檢字第０
      ９８０００００２７號鑑定書一份在卷可證，是以被告戊○○持有之愷他命既未逾純質淨重二十公克，依現行毒品
      危害防制條例之規定，仍不涉刑事責任，則此與其嗣後轉
      讓愷他命之犯行間，亦不生低度行為與高度行為之吸收關
      係，附此敘明。
    (4)被告戊○○所犯如附表二所示之二罪，犯意各別，行為互
      殊，應分論併罰。
  (四)爰審酌被告甲○○、戊○○所為皆有害國人身心健康，助長
    施用毒品之不良社會風氣，惟每次轉讓之甲基安非他命或愷
    他命之數量均不多，僅屬吸毒友儕間為求互通有無之授受，
    暨其二人之素行、智識程度、犯罪之動機、目的、所生危害
    ，兼以被告甲○○坦承犯行，被告戊○○則否認犯罪之犯罪
    後態度等一切情狀，分別量處如主文所示之刑，就被告戊○○所受之宣告刑分別諭知易科罰金之折算標準，並分別定其
    應執行刑，復就被告戊○○之應執行刑諭知易科罰金之折算
    標準。
  (五)有關沒收之諭知：
    (1)按毒品危害防制條例第十八條第一項前段所定應予沒收銷
      燬之毒品，以經查獲之第一、二級毒品為限，而毒品依其
      成癮性、濫用性及對社會危害性，共分為四級，上開條例
      並就製造、運輸、販賣、意圖販賣而持有、以非法方法使
      人施用、引誘他人施用及轉讓不同等級之毒品等行為，分
      別定其處罰，至施用或持有第三、四級毒品，因其可罰性
      較低，除持有第三、四級毒品純質淨重二十公克以上者，
      依九十八年五月二十三日公布施行之毒品危害防制條例第
      十一條第五項、第六項之規定應處以刑責以外，其餘情形
      未設處罰之規定。然鑑於第三、四級毒品均係管制藥品，
      特於同條例第十一條之一明定無正當理由，不得擅自持有
      ，另同條例第十八條第一項後段則規定查獲之第三、四級
      毒品，無正當理由而擅自持有者，沒入銷燬之。從而，依
      同條例第十八條第一項後段應沒入銷燬之毒品，專指查獲
      施用或持有之第三、四級毒品而言；倘係查獲製造、運輸
      、販賣、意圖販賣而持有、以非法方法使人施用、引誘他
      人施用或轉讓第三、四級毒品，既屬同條例相關法條明文
      規定處罰之犯罪行為，即非該條項應依行政程序沒入銷燬
      之範圍。又同條例第十九條第一項所定「供犯罪所用或因
      犯罪所得之物」，係指犯第四條至第九條、第十二條、第
      十三條或第十四條第一項、第二項之罪所用或所得之物，
      不包括毒品本身在內，尚不得援為此種情形沒收第三、四
      級毒品之沒收依據。再同條例對於查獲之製造、運輸、販
      賣、意圖販賣而持有、以非法方法使人施用、引誘他人施
      用及轉讓第三、四級毒品之沒收，並無特別規定，如其行
      為已構成犯罪，則該毒品即屬不受法律保護之違禁物，應
      回歸刑法之適用，依刑法第三十八條第一項第一款之規定
      宣告沒收，最高法院著有九十五年度臺上字第九一一號判
      決意旨可供參考。警方於九十七年十二月十九日下午四時
      三十分許，在臺北縣板橋市○○○路八號六樓之四扣得之
      愷他命二包（驗餘毛重一點四七公克），係被告戊○○轉
      讓丙○○，再由丙○○交付丁○○持有之違禁物，揆諸上
      開說明，自應依刑法第三十八條第一項第一款之規定宣告
      沒收。
    (2)警方於九十七年十二月十九日下午四時三十分許，在臺北
      縣板橋市○○○路八號六樓之四被告甲○○住處所扣得甲
      基安非他命四包（合計淨重二點零二公克，合計驗餘淨重
      一點九八公克），核與被告甲○○所為、如附表一各編號
      所示之轉讓禁藥犯行無關，且不生高度、低度行為之吸收
      關係，業如前述，自不能併予宣告沒收銷燬。至於同日在
      上址扣得之磅秤二台、帳冊二本、分裝袋一包等物，被告
      甲○○於本院九十九年四月二十七日審理時，已供陳：這
      些物品均與轉讓甲基安非他命之犯行無關等語在卷（見本
      院卷上開期日審判筆錄第十二頁），本院亦查無其他證據
      足認該些扣案物與本案犯罪事實有關，又均非違禁物，爰
      不併予宣告沒收。
    (3)警方於同上期日在臺北縣板橋市○○○街一０二巷三弄十
      三號五樓被告戊○○住處扣得之分裝袋一包、磅秤一台、
      吸食器五組、玻璃球三個及帳冊一本等物，亦均與被告戊○○轉讓甲基安非他命之犯行無涉，且皆非違禁物，亦不
      併予宣告沒收。至於警方在該處所扣得、由被告戊○○持
      有之愷他命八包（合計毛重十六點七五二公克），以及由
      被告丙○○持有之愷他命二包，因不涉刑責，均應由行政
      機關依毒品危害防制條例第十八條後段之規定沒入銷燬，
      故亦不能併予宣告沒收。
貳、無罪部分：
一、公訴意旨另以：被告己○○與其男友丙○○基於販賣第三級
    毒品愷他命之犯意，自九十七年九月間起至九十七年十二月
    間止，以每公克四、五百元之價格，販賣愷他命各一公克予
    丁○○（起訴書就此誤載為甲○○，應予更正）至少二次，
    每次均由甲○○聯絡丙○○，告以欲代友人購買愷他命，丙○○即向戊○○拿取愷他命後，再由丙○○或己○○送至臺
    北縣板橋市南雅夜市附近交付予甲○○，供甲○○攜回住處
    轉予丁○○施用，因此認被告己○○亦涉犯毒品危害防制條
    例第四條第三項之販賣第三級毒品罪嫌。
二、按犯罪事實應依證據認定之，無證據不得認定其犯罪事實；
    又不能證明被告犯罪者，應諭知無罪之判決，刑事訴訟法第
    一百五十四條第二項、第三百零一條第一項分別定有明文。
    而犯罪事實之認定，應憑真實之證據，倘證據是否真實尚欠
    明確，自難以擬制推測之方法，為其判斷之基礎；而認定犯
    罪事實之證據係指足以認定被告確有犯罪行為之積極證據而
    言，該項證據自須適合於被告犯罪事實之認定，始得採為斷
    罪資料，最高法院著有五十三年臺上字第六五六號、二十九
    年上字第三一０五號判例可資參照。且刑事訴訟上證明之資
    料，無論其為直接或間接證據，均須達於通常一般之人均不
    致有所懷疑，而得確信其為真實之程度，始得據為有罪之認
    定，若其關於被告是否犯罪之證明未能達此程度，而有合理
    懷疑之存在，致使無從形成有罪之確信，根據「罪證有疑，
    利於被告」之證據法則，即不得遽為不利被告之認定，亦有
    最高法院七十六年臺上字第四九八六號判例可稽。末按被告
    之自白，雖為證據之一種，但必與事實相符者為限，若其自
    白顯有疑義，而審理事實之法院，就其職權調查之所得，仍
    未能證明其自白確與事實相符者，自不得據為認定犯罪事實
    唯一之基礎，最高法院復有十八年上字第一０八七號判例可
    資參照。
三、公訴人認被告己○○涉嫌販賣第三級毒品，無非以證人即同
    案被告甲○○、丙○○於偵查中之指述，以及在被告己○○
    戊○○位於臺北縣板橋市○○○街一０二巷三弄十三號五樓
    住處扣得之愷他命八包，為其論述之依據。
四、經查：
  (一)證人丙○○於九十七年十二月二十日、九十八年一月十四日
    、九十八年三月二十六日檢察官訊問時，就有關甲○○為丁○○拿取愷他命，而交付愷他命予甲○○並收取價金之過程
    ，從未提及己○○有何參與或分工之情形，更曾明確指述：
    「…己○○只是陪我去，他沒有與我一起販買毒品，賣給她
    的Ｋ他命是我向戊○○調貨的。」等情在卷（見偵查卷第一
    七八頁），核與證人甲○○、丁○○分別於本院審理時證稱
    ：丁○○要愷他命時，都是透過甲○○與丙○○聯繫，之後
    亦均由丙○○交付愷他命之情節，相互吻合，堪予採信。證
    人丙○○雖嗣於九十八年四月十七日檢察官訊問時，改稱：
    「…我承認我有與己○○、戊○○一起賣Ｋ他命給甲○○…
    。」云云（見偵查卷第二四一頁），惟此等不利於共同被告
    之指述實有瑕疵可指，又無其他證據足資補強，業經本院審
    認如前，自不足以資為不利於被告己○○之認定。
  (二)證人即同案被告甲○○於九十八年一月十四日檢察官訊問時
    ，乃供陳：「（有無幫丁○○向丙○○買過一、二次Ｋ他命
    ？）有，我也有幫丁○○向丙○○買過一、二次Ｋ他命，每
    次都是丁○○說要用毒品，我才幫他聯繫，他都是以五百元
    購買一公克的Ｋ他命，毒品都是由丙○○拿至勝利百貨交給
    我，再由我轉交給丁○○，購毒費用丁○○都會先拿給我讓
    我支付給丙○○，…。」等語（見偵查卷第二００頁），嗣
    於九十八年三月二十六日檢察官訊問時，仍為相同之供述（
    見偵查卷第二二六頁），復於九十八年四月十七日檢察官訊
    問時具結證稱：「（己○○是否與丙○○一起賣Ｋ他命？）
    我也不清楚，我找不到丙○○，我才打電話給己○○。」等
    情在卷，對照證人丙○○所稱：己○○只是陪伊前往，以及
    丙○○、己○○當時係同居之男女朋友關係等情節以觀，益
    徵不能單以被告己○○曾接獲甲○○拿取愷他命之來電，以
    及曾陪同丙○○前往交付愷他命之客觀事實，即逕推論必係
    與丙○○共同販賣愷他命，而將其他有利於被告己○○之合
    理可能均予排除。
  (三)被告己○○及其辯護人雖嗣於九十八年十二月十日提出準備
    書狀，表明願意承認起訴書所載二次轉讓愷他命予甲○○之
    犯行（見本院卷第一七九頁），於本院九十九年四月二十七
    日審理時亦為相同之供述，然此與其先前在警詢、偵查及本
    院準備程序中否認轉讓愷他命予甲○○或丁○○之答辯，迥
    然不同，則其自白之真實性，本非無疑，且與證人甲○○、
    丁○○、丙○○、戊○○於偵查、本院審理時證述之情節互
    有出入。卷附之通訊監察譯文，至多亦僅能證明被告己○○
    曾向甲○○抱怨丙○○請他人施用甲基安非他命、愷他命卻
    賠錢之情形而已（見偵查卷第六十四頁、第六十五頁），是
    以亦乏其他積極證據足證被告己○○嗣後改口之自白確與事
    實相符，揆諸前揭最高法院十八年上字第一０八七號判例之
    意旨，自不能遽為不利於被告己○○之認定。
五、綜上所述，檢察官所舉證據，均不足以證明被告己○○有何
    販賣愷他命各一公克予丁○○至少二次之情形，本院亦查無
    其他證據足認被告己○○有何檢察官所指之販賣第三級毒品
    犯行，不能證明被告己○○犯罪，依法即應諭知被告己○○
    無罪之判決。
據上論斷，應依刑事訴訟法第二百九十九條第一項前段、第三百
條、第三百零一條第一項，毒品危害防制條例第八條第三項，藥
事法第八十三條第一項，刑法第十一條前段、第四十一條第一項
前段、第八項、第五十一條第五款、第三十八條第一項第一款，
判決如主文。
本案由檢察官賴建如到庭執行職務。
中    華    民    國    99    年    5     月    11    日
                  刑事第四庭  審判長法  官  樊季康
                                    法  官  徐子涵
                                    法  官  劉元斐
上列正本證明與原本無異。
如不服本判決，應於判決送達後10日內敘明上訴理由，向本院提
出上訴狀 (應附繕本) ，上訴於臺灣高等法院。其未敘述上訴理
由者，應於上訴期間屆滿後20日內向本院補提理由書「切勿逕送
上級法院」。
                                    書記官  高建華
中    華    民    國    99    年    5     月    18    日
附錄本案論罪科刑所引法條
毒品危害防制條例第八條
轉讓第一級毒品者，處一年以上七年以下有期徒刑，得併科新臺
幣一百萬元以下罰金。
轉讓第二級毒品者，處六月以上五年以下有期徒刑，得併科新臺
幣七十萬元以下罰金。
轉讓第三級毒品者，處三年以下有期徒刑，得併科新臺幣三十萬
元以下罰金。
轉讓第四級毒品者，處一年以下有期徒刑，得併科新臺幣十萬元
以下罰金。
前四項之未遂犯罰之。
轉讓毒品達一定數量者，加重其刑至二分之一，其標準由行政院
定之。
藥事法第八十三條
明知為偽藥或禁藥，而販賣、供應、調劑、運送、寄藏、牙保、
轉讓或意圖販賣而陳列者，處七年以下有期徒刑，得併科新臺幣
五百萬元以下罰金。
犯前項之罪，因而致人於死者，處七年以上有期徒刑，致重傷者
，處三年以上十二年以下有期徒刑。
因過失犯第一項之罪者，處二年以下有期徒刑、拘役或科新臺幣
三十萬元以下罰金。
第一項之未遂犯罰之。
附表一
┌──┬──────┬───┬────────────┬─────┬───────────┐
│編號│犯罪時間    │對象  │犯罪地點及轉讓之甲基安非│所犯法條  │宣告刑                │
│    │            │      │他命數量                │          │                      │
├──┼──────┼───┼────────────┼─────┼───────────┤
│一  │九十七年九月│丙○○│在臺北縣板橋市南雅夜市附│藥事法第八│甲○○明知為禁藥而轉讓│
│    │底某日      │      │近，轉讓零點一二至零點五│十三條第一│，處有期徒刑陸月。    │
│    │            │      │公克不等之甲基安非他命予│項        │                      │
│    │            │      │丙○○                  │          │                      │
├──┼──────┼───┼────────────┼─────┼───────────┤
│二  │九十七年十一│同上  │同上                    │同上      │甲○○明知為禁藥而轉讓│
│    │月二十四日  │      │                        │          │，處有期徒刑陸月。    │
│    │            │      │                        │          │                      │
├──┼──────┼───┼────────────┼─────┼───────────┤
│三  │九十七年十一│同上  │同上                    │同上      │甲○○明知為禁藥而轉讓│
│    │月二十六日  │      │                        │          │，處有期徒刑陸月。    │
│    │            │      │                        │          │                      │
├──┼──────┼───┼────────────┼─────┼───────────┤
│四  │九十七年十二│同上  │同上                    │同上      │甲○○明知為禁藥而轉讓│
│    │月十四日    │      │                        │          │，處有期徒刑陸月。    │
│    │            │      │                        │          │                      │
├──┼──────┼───┼────────────┼─────┼───────────┤
│五  │九十七年十二│同上  │同上                    │同上      │甲○○明知為禁藥而轉讓│
│    │月二十三日之│      │                        │          │，處有期徒刑陸月。    │
│    │前數日      │      │                        │          │                      │
├──┼──────┼───┼────────────┼─────┼───────────┤
│六  │九十七年十一│婁喬舒│在臺北縣中和市○○路附近│同上      │甲○○明知為禁藥而轉讓│
│    │月二十六日上│      │某處，轉讓約零點五公克之│          │，處有期徒刑陸月。    │
│    │午六時許    │      │甲基安非他命予婁喬舒    │          │                      │
├──┼──────┼───┼────────────┼─────┼───────────┤
│七  │九十七年十二│同上  │在不詳地點，轉讓約零點五│同上      │甲○○明知為禁藥而轉讓│
│    │月七日晚間九│      │公克之甲基安非他命予婁喬│          │，處有期徒刑陸月。    │
│    │時許        │      │舒                      │          │                      │
├──┼──────┼───┼────────────┼─────┼───────────┤
│八  │九十七年十二│同上  │同上                    │同上      │甲○○明知為禁藥而轉讓│
│    │月九日晚間八│      │                        │          │，處有期徒刑陸月。    │
│    │時許        │      │                        │          │                      │
├──┼──────┼───┼────────────┼─────┼───────────┤
│九  │九十七年十一│蔡芝妤│在臺北縣中和市○○路九八│同上      │甲○○明知為禁藥而轉讓│
│    │月二十七日  │      │九巷四號二十樓之一，轉讓│          │，處有期徒刑陸月。    │
│    │            │      │零點二公克之甲基安非他命│          │                      │
│    │            │      │予蔡芝妤                │          │                      │
├──┼──────┼───┼────────────┼─────┼───────────┤
│十  │九十七年十二│同上  │同上                    │同上      │甲○○明知為禁藥而轉讓│
│    │月一日      │      │                        │          │，處有期徒刑陸月。    │
├──┼──────┼───┼────────────┼─────┼───────────┤
│十一│九十七年十二│同上  │同上                    │同上      │甲○○明知禁藥而轉讓，│
│    │月八日      │      │                        │          │處有期徒刑陸月。      │
├──┼──────┼───┼────────────┼─────┼───────────┤
│十二│九十七年十二│同上  │在臺北縣板橋市新埔捷運站│同上      │甲○○明知禁藥而轉讓，│
│    │月十日      │      │附近，轉讓零點二公克之甲│          │處有期徒刑陸月。      │
│    │            │      │基安非他命予蔡芝妤      │          │                      │
└──┴──────┴───┴────────────┴─────┴───────────┘
附表二
┌──┬─────────┬───┬───────────┬───────────────┐
│編號│犯罪時間          │對象  │所犯法條              │宣告刑                        │
├──┼─────────┼───┼───────────┼───────────────┤
│一  │九十七年九、十月間│丙○○│毒品危害防制條例第八條│戊○○轉讓第三級毒品，處有期徒│
│    │某日              │      │第三項                │刑陸月，如易科罰金，以新臺幣壹│
│    │                  │      │                      │仟元折算壹日。                │
├──┼─────────┼───┼───────────┼───────────────┤
│二  │九十七年十一、十二│丙○○│毒品危害防制條例第八條│戊○○轉讓第三級毒品，處有期徒│
│    │月間某日          │      │第三項                │刑陸月，如易科罰金，以新臺幣壹│
│    │                  │      │                      │仟元折算壹日。扣案之第三級毒品│
│    │                  │      │                      │愷他命貳包（驗餘毛重壹點肆柒公│
│    │                  │      │                      │克）沒收。                    │
└──┴─────────┴───┴───────────┴───────────────┘

司法院資訊處製作；財團法人民間司法改革基金會備份。
